臺灣臺中地方法院刑事判決
111年度訴字第1058號
公  訴  人  臺灣臺中地方檢察署檢察官
被      告  劉哲瑋


上列被告因違反廢棄物清理法案件，經檢察官提起公訴（111年
度偵字第14640號），被告於準備程序中就被訴事實為有罪之陳
述，經本院合議庭裁定由受命法官獨任進行簡式審判程序，判決
如下：
    主    文
劉哲瑋犯廢棄物清理法第四十六條第四款之未領有廢棄物清除許
可文件，從事廢棄物清除罪，處有期徒刑陸月，如易科罰金，以
新臺幣壹仟元折算壹日。
    犯罪事實
一、劉哲瑋明知未依廢棄物清理法第41條第1項規定領有廢棄物
    清除、處理許可文件，不得從事廢棄物清除、處理，竟基於
    違反廢棄物清理法之犯意，於民國110年11月下旬，與黃金
    屋環保科技有限公司（下稱黃金屋公司）之負責人郭映亞（
    黃金屋公司與郭映亞所涉違反廢棄物清理法部分，另經臺灣
    臺中地方檢察署檢察官為緩起訴處分）接洽後，議定以新臺
    幣（下同）1500元之價格，為黃金屋公司清運一般生活垃圾
    。雙方議定後，劉哲瑋於110年11月30日21時許，駕駛車牌
    號碼000-0000號租賃小貨車，在臺中市西屯區文修公園處收
    取黃金屋公司交付屬一般廢棄物之生活垃圾6袋，再加上以
    不詳方式取得同屬一般廢棄物之生活垃圾4袋共10袋，於110
    年12月1日17時許，全數棄置在臺中市○○區○○段000號土地。
    嗣臺中市政府環境保護局接獲通報，於110年12月2日派員至
    現場稽查，始循線查悉上情。
二、案經臺中市政府警察局大雅分局報請臺灣臺中地方檢察署檢
    察官偵查起訴。
    理    由
一、本案被告劉哲瑋所犯為死刑、無期徒刑、最輕本刑為3年以
    上有期徒刑以外之罪，且非高等法院管轄第一審之案件，其
    於準備程序中就前揭被訴事實為有罪之陳述，經告知簡式審
    判程序之旨，並聽取其與公訴人之意見後，本院認無不得或
    不宜改依簡式審判程序進行之情事，依刑事訴訟法第273條
    之1第1項、第284條之1規定，裁定由受命法官獨任進行簡式
    審判程序；且依刑事訴訟法第273條之2及第159條第2項規定
    ，不適用傳聞法則有關限制證據能力之相關規定，合先敘明
    。
二、上開犯罪事實，業據被告於警詢、偵查、本院準備程序及審
    理時均坦白不諱（見偵卷第34至38頁、第111至115頁，本院
    卷第38頁、第46至47頁），核與證人郭映亞於警詢及偵查中
    、證人張旺根於警詢時之證述相符（見偵卷第28至33頁、第
    39至40頁、第111至115頁），並有臺中市政府環境保護局11
    1年3月1日中市環稽字第1110019652號函、臺中市○○○○○○○00
    0○00○0○○○○○○○○○○○○○○○○000○00○0○路○○○○○○○○○○號碼000-0
    000號車籍查詢資料(車主：禾順貨車租賃行)、臺中市政府
    環境保護局110年12月8日、12月28日、111年1月6日、1月11
    日環境稽查紀錄表及111年1月6日現場稽查照片、禾順貨車
    出租行110年12月5日函覆車牌號碼000-0000號承租人(劉哲
    瑋)資料、黃金屋環保科技有限公司臉書資料及對話紀錄、
    臺中市政府110年11月24日府授經登字第11007689060號函暨
    附件：黃金屋環保科技有限公司設立登記資料、車牌號碼00
    0-0000號車籍輛詳細資料報表(車主：禾順貨車租賃行)等在
    卷可參（見偵卷第41至56頁、第60至62頁、第72至73頁、第
    98頁），足認被告上開任意性之自白與事實相符，而堪採信
    ，被告之犯行確可認定，應予依法論科。
三、論罪科刑：
(一)廢棄物清理法所稱之廢棄物，分為下列2種：一般廢棄物：
    指事業廢棄物以外之廢棄物。指事業活動產生非屬其員工
    生活產生之廢棄物，包括有害事業廢棄物及一般事業廢棄物
    。有害事業廢棄物：由事業機構所產生具有毒性、危險性，
    其濃度或數量足以影響人體健康或污染環境之廢棄物。一般
    事業廢棄物：由事業所產生有害事業廢棄物以外之廢棄物，
    廢棄物清理法第2條第2項定有明文。
(二)又廢棄物清理法所謂廢棄物之貯存、清除、處理之專用名詞
    定義係指：貯存：指事業廢棄物於清除、處理前，放置於
    特定地點或貯存容器、設施內之行為。清除：指事業廢棄
    物之收集、運輸行為。處理：指下列行為：㈠中間處理：指
    事業廢棄物在最終處置或再利用前，以物理、化學、生物、
    熱處理或其他處理方法，改變其物理、化學、生物特性或成
    分，達成分離、減積、去毒、固化或穩定之行為。㈡最終處
    置：指衛生掩埋、封閉掩埋、安定掩埋或海洋棄置事業廢棄
    物之行為。㈢再利用：指事業產生之事業廢棄物自行、販賣
    、轉讓或委託做為原料、材料、燃料、填土或其他經中央目
    的事業主管機關認定之用途行為，並應符合其規定者，事業
    廢棄物貯存清除處理方法及設施標準第2條第1項規定明確。
    另按廢棄物清理法第41條第1項前段既規定，從事廢棄物清
    除、處理業務者，應向直轄市、縣（市）主管機關或中央主
    管機關委託之機關申請核發公民營廢棄物清除、處理機構許
    可文件後，始得受託清除、處理廢棄物業務。則同法第46條
    第4款所謂未依第41條第1項規定領有廢棄物清除、處理許可
    文件，從事廢棄物貯存、清除、處理者，自不限於公民營廢
    棄物清除處理機構，凡未領有許可證或核備文件而從事廢棄
    物貯存、清除、處理者，即足當之（最高法院92年度台上字
    第1213號判決意旨參照）。
(三)被告未依規定取得廢棄物清除許可，即逕自將屬一般廢棄物
    之生活垃圾棄置在他人之土地上，核其所為係犯廢棄物清理
    法第46條第4款之未依規定領有廢棄物清除許可文件，從事
    廢棄物清除罪。 
(四)按刑法第59條規定犯罪之情狀顯可憫恕者，得酌量減輕其刑
    ，其所謂「犯罪之情狀」，與同法第57條規定科刑時應審酌
    之一切情狀，並非有截然不同之領域，於裁判上酌減其刑時
    ，應就犯罪一切情狀（包括第57條所列舉之10款事項），予
    以全盤考量，審酌其犯罪有無可憫恕之事由（即有無特殊之
    原因與環境，在客觀上足以引起一般同情，以及宣告法定低
    度刑，是否猶嫌過重等等），以為判斷（最高法院95年度台
    上字第6157號判決參照）。又犯廢棄物清理法第46條之罪之
    法定刑為「1年以上5年以下有期徒刑，得併科新臺幣1500萬
    元以下罰金」，然同為該條款之罪，其原因動機不一，犯罪
    情節未必盡同，所造成危害社會之程度亦屬有異，法律科處
    此類犯罪，所設之法定最低本刑卻同為必須監禁之1年以上
    有期徒刑，不可謂不重；於此情形，倘依其情狀處以1年以
    下有期徒刑，即足以懲儆，並可達防衛社會之目的者，自非
    不可依客觀之犯行與主觀之惡性，考量其情狀是否有可憫恕
    之處，適用刑法第59條規定酌量減輕其刑，期使個案裁判之
    量刑，能斟酌至當，符合比例原則。本案被告未依規定領有
    廢棄物清除許可文件，率將廢棄物運往他人土地上棄置，從
    事廢棄物清除，所為固應予以非難，然衡酌其所清除之廢棄
    物數量不多，復非具有毒性、危險性，足以影響人體健康或
    污染環境之有害事業廢棄物，犯罪所生具體危害亦非至鉅，
    與任意棄置有害事業廢棄物致污染環境之行為態樣、惡性，
    尚屬輕重有別，且所棄置之廢棄物業已經清除，有臺中市政
    府環境保護局111年6月7日中市環稽字第1110057567號函暨
    附件111年6月2日環境稽查紀錄表及現場照片附卷可佐（見
    本院卷第29至33頁），足認損害不高，再被告於偵、審中始
    終自白犯罪，頗具悔意，本院認被告所犯倘處以最低刑度即
    有期徒刑1年，猶嫌過重，有情輕法重足堪憫恕之情，爰依
    刑法第59條規定，酌量減輕其刑，以達罪刑相當之刑法處罰
    目的。
(五)爰以行為人之責任為基礎，審酌被告明知其未領有廢棄物清
    除文件，仍將一般廢棄物棄置於他人土地，從事廢棄物清除
    ，所為仍有致污染土壤衛生安全及生態環境之虞，另衡及被
    告坦承犯行，並已將所獲得之報酬1500元返還黃金屋公司之
    犯後態度（見偵卷第76至77頁），暨其自陳之教育程度、職
    業、家庭生活狀況（見本院卷第47頁）等一切情狀，量處如
    主文所示之刑，並諭知易科罰金之折算標準，以示懲儆。
四、犯罪所得部分：
    被告因棄置本案廢棄物獲得之1500元報酬，已返還黃金屋公
    司，業如前述，而黃金屋公司雖難認屬本案之被害人，然被
    告既已未保有犯罪所得，若仍對之宣告沒收或追徵，顯有過
    苛之餘，依刑法第38條之2第2項之規定，不予宣告沒收或追
    徵。
據上論斷，應依刑事訴訟法第273條之1、第299條第1項前段，廢
棄物清理法第46條第4款，刑法第11條前段、第59條、第41條第1
項前段，刑法施行法第1條之1第1項，判決如主文。
本案經檢察官洪明賢提起公訴，檢察官陳僑舫到庭執行職務。
中　　華　　民　　國　　111 　年　　 7　　月　　25　　日
                  刑事第十四庭  法　官　江健鋒
以上正本證明與原本無異。
如不服本判決，應於收受本判決後20日內向本院提出上訴書狀，
其未敘述上訴理由者，並得於提起上訴後20日內向本院補提理由
書狀（均須按他造當事人之人數附繕本）「切勿逕送上級法院」
。
                                書記官　呂偵光
中　　華　　民　　國　　111 　年　　 7　　月　　25　　日

附錄本案論罪科刑法條全文：
廢棄物清理法第46條：
有下列情形之一者，處1年以上5年以下有期徒刑，得併科新臺幣
1500萬元以下罰金：
一、任意棄置有害事業廢棄物。
二、事業負責人或相關人員未依本法規定之方式貯存、清除、處
    理或再利用廢棄物，致污染環境。
三、未經主管機關許可，提供土地回填、堆置廢棄物。
四、未依第41條第1項規定領有廢棄物清除、處理許可文件，從
    事廢棄物貯存、清除、處理，或未依廢棄物清除、處理許可
    文件內容貯存、清除、處理廢棄物。
五、執行機關之人員委託未取得許可文件之業者，清除、處理一
    般廢棄物者；或明知受託人非法清除、處理而仍委託。
六、公民營廢棄物處理機構負責人或相關人員、或執行機關之人
    員未處理廢棄物，開具虛偽證明。